臺北高等行政法院裁定　　　　　　　　　　　　　　　九十一年度簡字第五一○號
　　原　　　告　甲○○
　　被　　　告　財政部臺灣省北區國稅局
　　代　表　人　林吉昌（局長）
右當事人間因綜合所得稅事件，原告不服財政部中華民國九十年八月十三日台財訴字
第○八九○○七一三一九號訴願決定，提起行政訴訟，本院裁定如左：
    主　文
原告之訴駁回。
訴訟費用由原告負擔。
    理  由
一、按「納稅義務人如發現繳納通知文書有記載、計算錯誤或重複時，於規定繳納期
    間內，得要求稅捐稽徵機關查對、更正。」、「依稅法規定逾期繳納稅捐應加徵
    滯納金者，每逾二日按滯納數額加徵百分一滯納金；逾三十日內仍未繳納者，移
    送法院強制執行。」、「稅捐之徵收期間為五年，自編納期間屆滿之翌日起算；
    應徵之稅捐未於徵收期間徵收者，不得再行徵收。但於徵收期間屆滿前，已移送
    法院強制執行，或已依．．．尚未結案者，不在此限。」、「納稅義務人應納稅
    捐，於繳納期間屆滿三十日後仍未繳納者，由稅捐稽徵機關移送法院強制執行。
    ．．．」分別稅捐稽徵法第十七條、第二十條、第二十三條及第三十九條第一項
    所明定。又「核課處分確定後，已移送法院強制執行之欠稅案件，在執行中，經
    稅捐稽徵機關本於職權更正應納稅額者，應將更正結果通知納稅義務人並函請法
    院就更正後之稅額執行，毋庸再重新發單。」為依財政部民國（下同）七十九年
    九月四日台財稅字第七九一一九六三一○號函釋在案，經核與相關稅法規定並無
    牴觸，自得予以援用。
二、本件原告七十九年度綜合所得稅未辦理結算申報，經被告所屬桃園縣分局查獲核
    定補徵稅額九八、七四四元，繳納日期為八十一年八月二十一日至八十一年八月
    三十日。惟因原告遷移新址不明，繳款書經郵局以原址查無其人而遭退回，迭經
    被告查詢戶籍資料，旋於八十五年十二月十三日查獲新址重新寄送繳款書，於八
    十五年十二月二十七日合法送達。原告即於當日提出異議申請書，主張稅捐逾五
    年已失時效不得再追繳為由將繳款書退回，經被告以原告主張無理由，將繳款書
    展延限繳日至八十六年一月三十日止，並重新於八十六年一月六日合法送達原告
    ，惟原告逾限繳日期仍未繳納，被告於八十六年五月二十六日移送臺灣桃園地方
    法院財務法庭強制執行。於強制執行過程中，被告經查證原告向臺灣桃園地方法
    院提出八十七年二月四日陳情書中提及第三人虛報工資乙節屬實，乃依職權將稅
    額更正為六七、七九九元，並於八十七年二月十六日以北區國稅桃縣徵第八七○
    三九三五九號函通知原告略以：「原核定青豪建設薪資所得，經重新調查，稅額
    應更正為六七、七九九元，檢附核定通知書及移送案號資料各乙份，請就更正後
    稅額逕向臺灣桃園地方法院繳納銷案。副本抄送臺灣桃園地方法院，請依更正後
    稅款續予執行。」等語。原告不服，主張略以：原告因七十九年度綜合所得稅案
    件，被告（七十九年度綜合所得稅）漠視之且編造無事實，遲遲不依法註銷逾期
    十載之久之行為事實，強迫原告繳納。依稅捐稽徵法第十八條送達規定，無送達
    ；依稅捐稽徵法第二十三條課徵時限，已歷久；依稅捐稽徵法第三十五條未與納
    稅人復查等語。
三、經查：
（一）按提起行政撤銷訴訟，以有行政機關違法之行政處分存在為前提，所謂行政處
      分，乃中央或地方機關就公法上具體事件所為之決定或其他公權力措施而對外
      直接發生法律效果之單方行政行為，此觀行政訴訟法第四條第一項、訴願法第
      三條第一項規定甚明。至若行政機關所為單純的事實敘述或理由說明，既不因
      該項敘述或說明而生法律上之效果，自非行政處分，人民對之既不得提起訴願
      ，改制前行政法院四十四年度判字第十八號著有判例可參。
（二）查原告七十九年度綜合所得稅未辦理結算申報，經被告所屬桃園縣分局查獲核
      定補徵稅額九八、七四四元，繳納日期為八十一年八月二十一日至八十一年八
      月三十日。惟因原告遷移新址不明，繳款書經郵局以原址查無其人而遭退回，
      迭經被告查詢戶籍資料，旋於八十五年十二月十三日查獲新址重新寄送繳款書
      ，於八十五年十二月二十七日合法送達。原告即於當日提出異議申請書，主張
      稅捐逾五年已失時效不得再追繳為由將繳款書退回，經被告以原告主張無理由
      ，將繳納書展延限繳日至八十六年一月三十日止，並重新於八十六年一月六日
      合法送達原告，有收件回執附原處分卷可稽，原告未於申請復查之法定期間內
      表示不服，該核課處分業已確定。嗣於強制執行過程中，據原告向臺灣桃園地
      方法院提出之八十七年二月四日陳情書中提及第三人虛報工資乙節，經查證屬
      實，依職權將稅額更正為六七、七九九元，依前揭財政部七十九年九月四日台
      財稅字第七九一一九六三一○號函釋意旨，於法並無不合。被告以八十七年二
      月十六日北區國稅桃縣徵第八七○三九三五九號函通知原告略以：「原核定青
      豪建設薪資所得，經重新調查，稅額應更正為六七、七九九元，檢附核定通知
      書及移送案號資料各乙份，請就更正後稅額逕向臺灣桃園地方法院繳納銷案。
      副本抄送臺灣桃園地方法院，請依更正後稅款續予執行。」等語，僅屬被告向
      法院更正執行金額情事，尚不影響原已移送法院執行之效力，未對外發生准駁
      之法律上效果，揆諸首揭規定及判例意旨，並非行政處分，自不得對之提起行
      政爭訟。訴願決定以上開函復非屬行政處分，不予受理，即無不合。原告提起
      本件行政訴訟，顯非合法，應予駁回。
（三）又「未於規定期間內申報，或故意以詐欺或其他不正當方逃漏稅捐者，其核課
      期間為七年。」、「稅捐徵收期間為五年，自繳期間屆滿之翌日起算；．．．
      。但於徵收期間屆滿前，已移送法院強制執行，．．．不在此限。」稅捐稽徵
      法第二十一條第三項、第二十三條第一項分別定有明文。本件七十九年度綜合
      所得稅係於八十六年一月六日將繳款書送達原告，並於八十六年五月二十六日
      移送法院強制執行，揆之前述稅捐稽徵法規定並未逾核課期間，原告主張逾課
      徵時限云云，尚無可採。
三、依行政訴訟法第一百零七條第一項第七款、第一百零四條、民事訴訟法第九十五
    條、第七十八條，裁定如主文。
中　　華　　民　　國　　 九十一 　　年　　  　十　　　　月　　三十一　　日
                 臺 北 高 等 行 政 法 院   第 五 庭
                                         法  官  黃清光
右為正本係照原本作成。
本件以訴訟事件所涉及之法律見解具有原則性者為限，始得於本裁定送達後十日內向
本院提出抗告狀（須按他造人數附繕本），並經最高行政法院許可後方得抗告。
中　　華　　民　　國　　 九十一 　　年　　  　十　　　　月　　三十一　　日
                                         書記官  楊子鋒
